【裁判字號】    95,交聲,541
【裁判日期】    950828
【裁判案由】    違反道路交通管理處罰條例聲明異議
【裁判全文】
臺灣士林地方法院交通事件裁定
原處分機關  台北市交通事件裁決所
異  議  人
即受處分人  甲○
上列受處分人因違反道路交通管理處罰條例案，對於台北市交通
事件裁決所民國95年7 月17日北市裁二字第裁22-CO0000000號、
第裁22-CO0000000號（原處分案號：台北縣政府警察局北縣警交
字第CO0000000號、CO0000000號）裁決不服，聲明異議，本院裁
定如下：
        主  文
原處分撤銷。
甲○汽車駕駛人，於行經有燈光號誌管制之交岔路口闖紅燈，處
罰鍰新臺幣貳仟柒佰元，並記違規點數點。
甲○汽車駕駛人，駕駛汽車，有違反道路交通管理處罰條例之行
為，拒絕停車接受稽查而逃逸，處罰鍰新台幣仟元，並記違規
點數壹點。
        理  由
一、按行為後法律或自治條例有變更者，適用行政機關最初裁處
    時之法律或自治條例；但裁處前之法律或自治條例有利於受
    處罰者，適用最有利於受處罰者之規定，行政罰法第5 條定
    有明文。查異議人即受處分人甲○行為後，民國（下同）94
    年12月28日修正公布之道路交通管理處罰條例第53條及第60
    條第1 項，業於95年7 月1 日施行，經比較新舊法，構成要
    件及裁罰均屬相同，依上開行政罰法第5 條規定，本件違規
    行為自應適用行政機關最初裁處時之法律即修正前道路交通
    管理處罰條例第53條、第60條第1 項及第63條第1 項第1款
    、第3 款規定論處，先予敘明。次按，汽車行駛至交岔路口
    ，其行進、轉彎，應遵守燈光號誌或交通警察之指示，道路
    交通安全規則第102 條第1 項第1 款著有明文。汽車駕駛人
    ，行經有燈光號誌管制之交岔路口闖紅燈者，處新臺幣（下
    同）1,800 元以上5,400 元以下罰鍰，並記違規點數3 點；
    又汽車駕駛人，駕駛汽車有違反道路交通管理處罰條例之行
    為，經交通勤務警察或依法令執行交通稽查任務人員制止時
    ，不聽制止或拒絕停車接受稽查而逃逸者，除按各該條規定
    處罰外，處3,000 元以上6,000 元以下罰鍰，並記違規點數
    1 點，修正前道路交通管理處罰條例第53條、第60條第1項
    ，及同條例第63條第1 項第1 款、第3 款分別規定甚明。
二、原處分意旨略以：異議人即受處分人甲○駕駛3C-879號營業
    小客車，於95年5 月7 日上午7 時54分許，行經台北縣三重
    市○○○路、重安街口時，經警逕行舉發「駕車行經有燈光
    號誌管制之交岔路口闖紅燈」及「違反道路交通管理處罰條
    例之行為，拒絕停車接受稽查而逃逸」之違規，爰依修正後
    道路交通管理處罰條例第53條第1 項及第60條第1 項之規定
    ，分別裁處罰鍰2,700 元、及3,000元等情。
三、本件異議意旨略以：受處分人雖收受交通罰單迄今已月餘，
    惟對前揭違規舉發案件均無印象，且受處分人開車超過10年
    ，均無違規，若確有闖紅燈及被警攔車稽查理應印象深刻，
    而本件可能是員警在百忙之中記錯車號及車種所致，又大台
    北地區闖紅燈均採用照相，何以可僅以員警之目測逕予舉發
    ，實難信服，為此聲明異議等語。
四、經查：
  (一)受處分人甲○駕駛3C-879號營業小客車，於95年5 月7 日上
    午7 時54分許，行經台北縣三重市○○○路、重安街口時，
    經警逕行舉發「駕車行經有燈光號誌管制之交岔路口闖紅燈
    」及「拒絕停車接受稽查而逃逸」之違規，爰依修正前道路
    交通管理處罰條例第53條及第60條第1 項之規定，，分別裁
    處罰鍰2,700 元、及3,000 元等情，有台北縣政府警察局北
    縣警交字第CO0000000 號、CO0000000 號舉發違反道路交通
    管理事件通知單、忠孝橋下攔查點示意圖各1 紙及現場採證
    照片1 幀在卷可稽。
  (二)受處分人雖抗辯如上述，惟證人即舉發警員蔡東敏到庭結證
    稱：「我95年5 月7 日當天擔任7 點到9 點的交通勤務，在
    中正南路與重安街口，取締違規車輛，在7 點54分時看到一
    部自小客車，從中正南路在左轉重安街要上忠孝橋，當時已
    經變紅燈，該處4 個口全紅燈有3 秒時間，當時重安街已經
    變綠燈了，異議人車子才從中正南路的停止線衝過來，所以
    我確定是3C-879號闖紅燈沒錯，我有親眼看到這部車闖紅燈
    ；我發現這台車時，我走到車道上舉左手鳴笛指示違規人要
    攔停，但是他沒有停下來，車子直接閃過我就行駛離開，我
    已經走到車道上，他如果沒有看到我，就會撞到我，我確定
    他有看到我在指揮，但是還故意閃過去，從忠孝橋方向逃逸
    ；我有將他的車號記下，並且我當時右手拿相機，有照下他
    的車輛；我不可能記錯車號，我已先將車號記在手上，並拍
    照，等到相片洗出來，確定是該車後才開單，我不會亂開單
    。」等語綦詳（參本院95年8 月15日訊問筆錄）。按證人係
    依法執行勤務之公務員，與受處分人並無仇怨，衡情應無故
    意攀誣受處分人而自罹偽證重典之理。且依證人所言其於目
    視發現受處分人違規闖紅燈後，隨即走到忠孝橋汽車引道之
    車道上鳴笛並以手指示受處分人攔停受檢，復參以證人庭呈
    之路線圖及採證照片所示，證人攔查舉發位置為忠孝橋下停
    車場汽車引道之正前方，依當時天候之狀況及舉發時間，佐
    以受處分人所稱行駛路線應可清楚見聞其受警方舉發之情事
    ，受處分人駕駛營業小客車若非閃避員警何以需先行駛於機
    車引道復又自機車引道切換至汽車引道之理。再者，警方於
    發現受處分人拒絕停車接受稽查而加速逃逸後，先將車號記
    在手上並拍照存證，復經查證確定該違規車輛確為受處分人
    所有始為製單舉發，則依警方之專業訓練，其觀察注意義務
    應較一般人慬慎，應認其並無誤判之可能，是受處分人確有
    駕車行經有燈光號誌管制之交岔路口闖紅燈及拒絕停車接受
    稽查而逃逸之違規，可以認定。
  (三)至受處分人另以其有超過10年之駕駛經驗主張其並無闖紅燈
    或其他違規行為，本件可能是警方目視有誤差云云，惟員警
    對於取締交通違規時應採何方式舉發，要係取締方法之問題
    ，尚非法定課罰之要件，不影響本件違規行為之認定，併此
    指明。
五、綜上所述，受處分人所辯各節，均無足採。原處分機關依舉
    發單位所具事證，參酌受處分人違規之事實、情節、稽查人
    員處理意見及受處分人之陳述，援引首揭規定及違反道路交
    通管理事件統一裁罰基準表及處理細則第43條、第44條第1
    項及第67條之規定，分別裁處罰鍰2,700 元、及3,000 元，
    原無不合，惟原處分機關漏未依同條例第63條第1 項第1 款
    及第3 款，並計違規點數，尚有違誤，受處分人就此聲明異
    議，雖無理由，但原處分既有如上所述之違誤，自仍應由本
    院撤銷原處分，並自為裁定如主文所示，以符法制。
據上論斷，應依道路交通案件處理辦法第20條前段，裁定如主文
。
中    華    民    國    95    年    8     月    28    日
                  刑事第二庭法  官  林清吉
以上正本證明與原本無異
如不服本裁定應於送達後5日內向本院提出抗告狀
                            書記官  楊雅淇
中    華    民    國    95    年    8     月    28    日


司法院資訊處製作；財團法人民間司法改革基金會備份。
